【裁判字號】    97,婚,300
【裁判日期】    971111
【裁判案由】    離婚
【裁判全文】
臺灣臺南地方法院民事判決               97年度婚字第300號
原      告  丙○○
被      告  乙○○越南國人）.
訴訟代理人  甲○○
上列當事人間請求離婚事件，經本院於民國97年10月28日言詞辯
論終結，判決如下：
    主      文
准原告與被告離婚。
訴訟費用新台幣仟元由被告負擔。
    事實及理由
一、原告起訴主張：兩造於民國94年12月18日經婚友資訊中心介
    紹，於95年9月7日結婚，被告（越南國人）並於同年11月21
    日來台與原告同住，婚後夫妻感情初尚融洽，惟被告經常表
    示其母親生病，要寄錢回家云云，原告信以為真，照常寄錢
    給被告之姐姐轉匯給被告母親，之後，被告即經常向原告要
    錢寄回家，因原告以臨時工維生，生活清苦，無法達到被告
    之要求，兩造又因被告與原告父母相處之事發生爭執，加上
    被告姐姐從中挑撥離間，被告竟於96年11月7日在工廠領到
    工資後即離家出走，嗣經原告打聽，被告係至其姐姐住處，
    原告乃與介紹人前往欲接回被告，被告卻表示兩造感情不合
    ，不願意回來云云，又被告之居留證即將到期，原告要幫被
    告申請延期，被告也不願意，原告只得通報內政部入出國及
    移民署台南市外勤隊處理，而在被告收容期間，兩造已曾簽
    立離婚協議書，目前被告已出境，兩造有難以維持婚姻之重
    大事由存在，爰依民法第1052條第2項訴請離婚等語。
二、被告則以：其對原告之主張無意見，同意與原告離婚等語資
    為抗辯。
三、得心證之理由：
  （一）按離婚依起訴時夫之本國法及中華民國法律，均認其事
        實為離婚原因者，得宣告之。但配偶之一方為中華民國
        國民者，依中華民國法律，涉外民事法律適用法第14條
        定有明文。查本件原告為中華民國國民，被告為越南國
        人，有戶籍謄本附卷可稽，則有關離婚之原因自應適用
        中華民國法律，合先敘明。
  （二）按婚姻乃一男一女之兩性結合，以組織家庭，共同生活
        為目的。故有足以破壞共同生活或難以維持共同生活之
        情事發生，允宜許其離婚以消滅婚姻關係。74年6月3日
        修正公布之民法親屬編，就裁判離婚之原因，為應實際
        需要，參考各國立法例，增設民法第1052條第2項，明
        定有同條第1項以外重大事由，難以維持婚姻者，亦得
        請求離婚。是對於家庭生活之美滿幸福，有妨礙之情形
        ，即得認其與此之所謂難以維持婚姻之重大事由相當，
        最高法院79年度台上字第1040號裁判可資參照。又民法
        親屬編於74年修正後，於第1052條增列第2項離婚事由
        之概括規定，其目的在使夫妻請求裁判離婚之事由較富
        彈性。是夫妻間發生足使婚姻難以維持之重大事由者，
        雖不符合該條第1項所列各款情形，亦無不准依該法條
        第2項訴請離婚之理，最高法院86年度第2次民事庭會議
        決議亦可參照。又按夫妻均有民法第1052條第1項所定
        情形之一時，雙方各得向法院請求離婚，不能以請求之
        一方亦有判決離婚原因，即謂其不得訴請離婚；同條第
        2 項但書規定難以維持婚姻之重大事由應由夫妻之一方
        負責者，僅他方得請求離婚，係為公允而設，故難以維
        持婚姻之重大事由，夫妻雙方均須負責時，應比較衡量
        雙方之有責程度，僅責任較輕之一方，得向責任較重之
        他方請求離婚，有責程度相同時，雙方均得請求離婚，
        始符公平，最高法院90年台上字第2215號裁判亦可資參
        照。
     1、經查，原告主張之上揭事實，業經證人周文平到庭證稱
        ：「被告離家以後，我和原告有一起到被告的姐姐家找
        被告，但被告表示不願意回來，說不習慣與原告的家庭
        生活，生活習慣有問題，我們還跟被告說她的居留證快
        到期，可以下來南部辦理延期，且原告有表示如果原告
        有不對或不好的地方可以改，但被告的姐姐不願意讓被
        告回來跟原告一起住，之後雙方有聯絡過幾次，被告也
        想回來，但被告姐姐不准，後來原告有告訴專勤隊處理
        ，被告也沒有再回來與原告同住」等語屬實（參本院97
        年10月28日言詞辯論筆錄），並有原告所提戶籍謄本、
        離婚協議書影本在卷可稽；又被告自97年4月26日出境
        後，迄今未再入境一節，亦有內政部入出國及移民署97
        年6月3日移署資處娟字第09711268840號函檢送之入出
        國日期證明書附卷可憑，自堪信原告之主張為事實。
     2、是依上情，兩造婚後已因家庭問題發生爭執，被告並於
        96年11月7日離家，嗣因居留證屆期而出境，迄未再入
        境，既如前述，實與結婚之目的在營夫妻共同永久生活
        為目的之本質有違，堪認兩造婚姻之誠摯、互相扶持基
        礎已嚴重動搖或流失殆盡，而有足以破壞共同生活或難
        以維持共同生活之情事發生，且此事由，係肇因於兩造
        婚姻長期失和，應由兩造共同負責，渠等之有責程度尚
        屬相同，被告復同意與原告離婚，則原告依民法第1052
        條第2項訴請離婚，應予准許。
四、訴訟費用負擔之依據：民事訴訟法第78條、第87條第1項。
中    華    民    國    97    年    11    月    11    日
                  家事法庭法  官  林育幟
以上為正本係照原本作成
如對本判決上訴，須於收受判決正本後20日內提出上訴狀。
中    華    民    國    97    年    11    月    11    日
                          書記官  歐貞妙


司法院資訊處製作；財團法人民間司法改革基金會備份。
